【裁判字號】    95,訴,11340
【裁判日期】    951221
【裁判案由】    損害賠償等
【裁判全文】
臺灣臺北地方法院民事判決             95年度訴字第11340號
原      告  戊○○
            丙○○
            丁○○
                      共同送達.
共      同
訴訟代理人  詹漢山律師
被      告  聯合生技國際股份有限公司
法定代理人  乙○○
上列當事人間請求損害賠償等事件，本院於九十五年十二月七日
言詞辯論終結，判決如下：
    主  文
被告應給付戊○○新台幣貳佰陸拾萬元，及自民國九十五年十一
月十九日起至清償日止按年息百分之五計算之利息。
被告應給付丙○○新台幣捌萬捌仟元，及自民國九十五年十一月
十九日起至清償日止按年息百分之五計算之利息。
被告應給付丁○○新台幣陸萬陸仟元，及自民國九十五年十一月
十九日起至清償日止按年息百分之五計算之利息。
訴訟費用由被告負擔。
本判決於原告戊○○以新台幣捌拾柒萬元、原告丙○○以新台幣
參萬元、原告丁○○以新台幣貳萬貳仟元分別為被告供擔保後，
得假執行。
    事  實  及  理  由
甲、程序方面：本件被告未於言詞辯論期日到場，核無民事訴訟
    法第386條各款所列情形，應依原告之聲請，由其一造辯論
    而為判決。
乙、實體方面：
一、原告起訴主張：（一）被告於民國94年間以廣告對外表示該
    公司於南投草屯、雲林古坑等處設立蝴蝶蘭組培場，從事蝴
    蝶蘭種苗組織栽培，，成本每株新台幣（下同）3元，以每
    株15元之價格售予農民後，獲利高達4倍，且每年外銷70,
    000,000株，商機龐大，欲以召集特別股東方式募集資金，
    聲稱若投資每單位22,000元，即可加入成為特別股東，其後
    13個月內每月20號領取紅利之平均報酬率達60%，另約明若
    介紹他人加入，每單位並可獲得2,000元獎金，原告戊○○
    、丙○○、丁○○遂分別於94年11月30日、94年9月30日、
    94年10月28日與被告簽訂產業共同發展合約書，原告戊○○
    購買108單位計2,376,000元、原告丙○○購買4單位計88,00
    0元，原告丁○○購買3單位66,000元，原告戊○○並先後於
    94 年11月14日匯款1,200, 000元、同年月18日匯款372,500
    元及485,000元、同年月21日匯款494,970元，以上共計
    2,552,470元與原告，並有130, 000元手續費、46,470元代
    辦費，而被告僅曾於94年12月20日給付原告戊○○108,000
    元，原告丙○○、丁○○則各給付上開價款與被告，然該公
    司於95年1月因涉嫌常業詐欺及吸金，遭臺灣臺中地方法院
    檢察署檢察官搜索並，查扣公司資金。（二）被告上述收受
    原告暨各該選定所交付之投資款性質，實屬違反銀行法第
    29條第1項、第29條之1規定而收受存款之行為，關於介紹他
    人加入可獲取獎金者，亦有違反公平交易法第23條規定之情
    形，被告與原告暨各該選定人間所訂立上開契約亦因違反前
    述禁止規定，依民法第71條前段規定屬無效。否則，若認該
    契約為有效，則被告明知以其所有蝴蝶蘭組培場規模，並無
    每年生產70,000,000株蝴蝶蘭而可佔臺灣每年銷售出口量將
    近九成之可能，仍以此為號召並稱掌握培植蝴蝶蘭核心技術
    ，有高達六成投資報酬率等誇大不實網頁及文宣廣告，詐欺
    原告暨各該選定人與其簽立上開契約，原告暨各該選定人爰
    依民法第92條第1項規定，以起訴狀繕本之送達為撤銷上述
    受詐欺締約之意思表示，則渠等與被告間之契約亦因之無效
    ，請求在上開二契約無效事由中擇一認定後，扣除被告前已
    分別部分清償原告之金額後，爰依民法第一百七十九條不當
    得利之規定，各訴請被告返還各自原告處所取得之款項。（
    三）若認上開契約仍有效，因被告公司資金業經檢調查扣
    無法繼續營運，自無從依約按月給付原告紅利，亦屬可歸責
    於債務人即被告而給付不能，原告亦得依民法第256條規定
    ，以起訴狀繕本之送達為解約之意思表示，並依民法第259
    條規定，扣除原告等人以領取之紅利後，訴請被告各返還如
    主文第一項至第二百零六項所示金額及加計遲延利息。（四
    ）被告以誇大不時之網頁及文宣廣告詐欺原告，侵害原告之
    意思自由，使原告相信投資被告公司可獲巨大利益，造成原
    告有簽定此不利契約之損害，原告亦得依民法第184條關於
    侵權行為之規定，請求被告返還扣除原告已領金額後，自原
    告處所取得之金額，關於請求返還所依據之民法第179條不
    當得利規定、民法第259條解約後之回復原狀規定、民法第
    184條之侵權行為規定，並由法院擇一有利原告者為判決。
    並聲明：被告應分別給付原告戊○○、丙○○、丁○○各如
    主文第一項至第三項所示之金額，及均自起訴狀繕本送達翌
    日起至清償日止，按年息百分之五計算之遲延利息，並均願
    供擔保請准為假執行宣告。
二、被告未於言詞辯論期日到場，亦未提出準備書狀作何聲明或
    陳述。
三、原告主張之上開事實，業據其等提出契約書影本三份、起訴
    書節本影本、存摺影本等各一份為證，被告於相當時期受合
    法通知後，於言詞辯論期日不到場，亦未提出任何準備書狀
    爭執，依民事訴訟法第280條第3項前段之規定，應視同自認
    ，是自堪認原告之主張為真實。進而，按因被詐欺而為意思
    表示者，表意人得撤銷其意思表示，民法第92條第1項前段
    定有明文；又無法律上之原因而受利益，致他人受損害者，
    應返還其利益。雖有法律上之原因，而其後已不存在者，亦
    同，同法第一百七十九條亦有明文。查本件原告既均係因被
    告上開詐欺行為，始與被告分別訂立各該契約，該契約事後
    並經原告以被詐欺為由撤銷意思表示，有起訴狀繕本於九十
    五年十一月八日送達被告並於同年月十八日生效之送達回證
    一份在卷可考，該契約因之自始無效，扣除原告所稱被告前
    曾返還原告部分得利款之部分後，被告分別自原告處收受如
    主文第一項至第三項所示金額，自屬無法律上原因，並致原
    告受有損害，原告主張被告應依民法第一百七十九條關於不
    當得利之規定，分別如數返還之，即屬有據。
四、綜上所述，原告主張撤銷上開被詐欺所為之意思表示，各該
    契約因之無效後，依民法第179條關於不當得利之規定，請
    求被告分別返還所如主文第一項至第三項所示之不當得利金
    額，及均自起訴狀繕本送達翌日即95年11月19日起至清償日
    止，按年息百分之五計算之利息，為有理由，應予准許。至
    於原告另主張上開契約並有違反銀行法、公平交易法等禁止
    規定而無效之部分，業據其陳稱僅就此或上述以撤銷被詐欺
    所為意思表示之事由二者擇一，依不當得利規定請求，而後
    者既經本院審酌如上，並認原告因之得依民法關於不當得利
    之規定請求被告如數返還，此部分併同原告另依民法第259
    條解約後之回復原狀規定或民法第184條之侵權行為規定，
    請求由法院擇一有利原告者為判決者，均毋庸再予審究，併
    予此敘明。
五、原告均陳明願供擔保請准宣告假執行，核與民事訴訟法第
    390條第2項之規定，並無不合，爰分別酌定相當之擔保金額
    ，予以准許。
六、訴訟費用分擔之依據：民事訴訟法第78條。
中    華    民    國    95    年    12    月    21    日
                  民事第五庭    法  官  林麗真
以上正本係照原本作成
如對本判決上訴，須於判決送達後20日內向本院提出上訴狀
中    華    民    國    95    年    12    月    21    日
                                書記官  李承翰


司法院資訊處製作；財團法人民間司法改革基金會備份。
